臺灣高等法院民事判決　　　　　　　　95年度上國易字第22號
上　訴　人　台灣新竹監獄
法定代理人　乙○○
訴訟代理人　吳聖欽律師
被上訴人　　甲○○
當事人間請求國家賠償事件，上訴人對於中華民國95年10月 4日
臺灣新竹地方法院92年度國字第 4號第一審判決提起上訴，本院
於96年7月10日言詞辯論終結，判決如下：
    主      文
原判決關於命上訴人給付超過新台幣壹拾伍萬元本息部分與該部
分假執行之宣告及關於上訴部分訴訟費用之裁判均廢棄。
上開廢棄部分，被上訴人在第一審之訴及假執行之聲請均駁回。
其餘上訴駁回。
第一、二審訴訟費用關於上訴部分，由上訴人負擔十分之六，餘
由被上訴人負擔。
    事實及理由
一、被上訴人起訴主張：伊前因案受有期徒刑之宣告而於上訴人
    處執行，並奉派至炊場工作，於民國91年 1月16日作業完畢
    欲離開炊場時，因上訴人監所管理員陳昶碩 (已死亡) 之過
    失致伊遭炊場大門夾傷右腳，陳昶碩遂護送伊至衛生科，由
    駐監醫師陳惟一診治。嗣伊一再表示傷勢情況不佳，應外醫
    治療，惟未獲准許，遲至同年3月1日始外送就醫，經行政院
    衛生署新竹醫院（下稱新竹醫院）診斷為右腳跟腱斷裂而施
    行手術。伊自受傷迄送外醫手術間長達50餘日，因上訴人炊
    場管理員及駐監醫師之過失行為或怠於執行職務，致伊受有
    右腳跟腱斷裂及至今仍不良於行之傷害，爰依國家賠償法第
    2條第2項、第5條及民法第195條規定提起本件訴訟，求為命
    上訴人應給付被上訴人非財產上之損害賠償新台幣（下同）
    200萬元及自上訴人發文表示拒絕賠償之92年5月 5日起至清
    償日止，按年息百分之五計算利息之判決。
二、上訴人則以：被上訴人稱遭重量極重之大門夾傷，與經驗法
    則有違。又被上訴人先前申請作業慰問金時自稱係不慎碰觸
    鐵門而受傷，嗣後翻異前詞，改稱係因監所管理員陳昶碩於
    關閉炊場大門時過失夾傷其右側腳跟，前後指述不一，已難
    遽信。再依被上訴人病況紀錄表記載，被上訴人自91年1 月
    23日至30日均自述其身體狀況良好，並於歷次紀錄下方簽名
    捺印，其後更主動提出轉出病舍之要求，而於同年1月31 日
    轉出病舍，則其恢復情形與陳惟一醫師判斷相符，自無所謂
    於發現被上訴人傷口並未完全癒合之情況下，仍疏未注意為
    被上訴人再作檢查或另施以適當治療之情形。另依國立臺灣
    大學醫學院附設醫院（下稱臺大醫院）函稱以被上訴人之狀
    況而言，恢復 70%以上功能是可預期的，故被上訴人是否會
    造成跛行，甚且終身跛行，仍存有疑義。此外，被上訴人於
    炊場行進時未注意周遭路況，於手術後疏未照顧傷口致有嚴
    重之感染，更於出獄後疏於治療、復建，故縱認上訴人應負
    損害賠償責任，被上訴人對於其損害之發生及擴大亦屬與有
    過失，依民法第217條第1項規定，自應免除上訴人之賠償責
    任等語置辯。
三、原審判決上訴人應給付被上訴人25萬元及自92年5月5日起至
    清償日止，按年息百分之五計算之利息，並駁回被上訴人其
    餘之請求。上訴人不服，就其敗訴部分提起上訴，被上訴人
    則未聲明不服(即原審判決駁回被上訴人請求上訴人給付175
    萬元部分，已告確定) 。上訴人之上訴聲明為：(一)原判決不
    利於上訴人之部分廢棄。(二)上開廢棄部分，被上訴人在第一
    審之訴駁回。被上訴人則於本院答辯聲明：上訴駁回。
四、本件經依民事訴訟法第463條準用同法第270條之1第1項第3
    款規定，整理並協議簡化爭點及不爭執點後，兩造同意僅就
    言詞辯論時所陳述之事實及主張之法律關係為論斷。查被上
    訴人主張其前因案受有期徒刑之宣告而於上訴人處執行，並
    奉派至炊場工作，於91年1月16日作業完畢欲離開炊場時，
    在炊場大門附近發生右腳跟受傷之情形，經上訴人僱用之駐
    監醫師陳惟一予以止血消毒、創口縫合，並予以注射及給付
    消炎止痛藥品，而於91年3月4日外送新竹醫院住院及治療；
    嗣被上訴人於91年11月 8日出獄後，復自行前往臺北市立萬
    芳醫院（下稱萬芳醫院）治療等情，有被上訴人於上訴人處
    之病歷資料原本、新竹醫院住院診斷證明書及萬芳醫院乙種
    診斷證明書附卷可憑（依序見原審卷(一)第117至136頁、第27
    1頁、第197頁），並為上訴人所不爭執，堪信此部分之事實
    為真正。惟被上訴人主張因上訴人炊場管理員及駐監醫師之
    過失行為或怠於執行職務，致其受有右腳跟腱斷裂及至今仍
    不良於行之傷害，上訴人應依國家賠償法規定賠償其所受非
    財產上之損害等情，則為上訴人所否認，並以前開情詞置辯
    ，是本件應予審究之爭點厥為：(一)被上訴人是否因上訴人監
    所管理員陳昶碩之過失而夾傷右腳跟？(二)被上訴人是否因上
    訴人監所管理員及駐監醫師之過失行為或怠於執行職務，致
    其受有右腳跟腱斷裂而致跛行之傷害？(三)被上訴人所為本件
    請求有無理由？茲析述如下：
  (一)被上訴人是否因上訴人監所管理員陳昶碩之過失而夾傷右腳
    跟：
    被上訴人主張：91年 1月16日當天早上，有十幾個人推餿水
    車，那扇門很大，分兩邊，平常只會開一邊的門，如果是卡
    車經過才會兩邊的門全開，而事發當天，陳昶碩主管只開其
    中一邊的門，且不是全開，開的寬度比餿水車的寬度再寬一
    些，伊是排最後一個，前面的人通過後，伊快要經過這扇門
    時，陳昶碩主管就開始關門了，所以伊才會被關起來的門的
    最下緣夾到等語。上訴人則辯稱：被上訴人所自陳受傷部位
    為其右腳跟從腳底起算傷口疤痕第 6至11公分處，而上訴人
    炊場之金屬大門高4公尺餘，寬約3公尺左右，下緣距離地面
     8公分，且因該大門極重，管理人員於開關時必須身體前傾
    ，大力推動，不可能瞬間開闔，被上訴人稱其係遭大門夾傷
    者，與經驗法則有違；何況被上訴人出獄前申請作業慰問金
    時，亦於談話筆錄陳稱係其不慎碰觸鐵門而受傷，可認被上
    訴人確係因其自己之疏失而受傷等語。經查：
  1.系爭大門之最下緣距離地面有 8公分之高度，此有照片在卷
    可稽 (見原審卷(一)第116頁)。而被上訴人右腳跟傷勢在數年
    之治療後，經原審於95年 9月20日當庭勘驗傷口所留疤痕之
    高度，從腳底算起傷口疤痕為第 6公分至第11公分，第11公
    分以上則為手術之疤痕等情，亦有言詞辯論筆錄及當庭拍攝
    之照片附卷足憑 (見原審卷(二)第83頁、第86頁) ，則被上訴
    人傷口疤痕之位置與系爭大門最下緣距離地面之高度堪認相
    符。雖上訴人辯稱被上訴人腳底起算第 6公分以上不可能被
    系爭大門所傷到。但衡諸人類行走之方式，係一腳腳踏在地
    面上，而另一腳腳底離地往上抬起，往前踏出一步時，原本
    踏在地面之腳則往前斜上方抬起，換成該腳往前踏出一步，
    兩腳循環不已而往前行進，因此，被上訴人行進間，腳跟確
    有可能在往前斜上方抬起時，遭大門夾傷。又被上訴人當時
    穿著鞋子行走，行走時腳跟往前斜上方抬起，而非垂直停止
    時被門所夾，自極有可能傷及第 6公分以上之位置。從而，
    被上訴人所述受傷之方式、位置，與客觀證據互核相符，其
    主張右腳跟係遭系爭大門夾傷乙節，洵堪採信。
  2.證人即當時與被上訴人一起在臺灣新竹監獄服刑之羅旭宏於
    原審結證稱：「〈問：91年1月16日，你有看到原告(即被上
    訴人) 的腳受傷嗎？〉當時我們要推餿水車出去，原告當時
    還沒有出到外面，警衛就把鐵門關上，鐵門就壓到他的腳筋
    ，警衛就是管理員，他是從裡面推，所以就把原告的腳夾傷
    。．．．因為鐵門很重，要有人去推才會關上，平常都是管
    理員負責關鐵門。．．．推門的管理員在原告受傷當時就說
    他要負全責，因為他說他有過失，後來管理員再回監所的時
    候也有再說過要負責，而且管理員說他已經有拿兩萬多的醫
    藥費出來」等語（見原審卷(一)第91至95頁) 。核與證人即當
    時與被上訴人一起在臺灣新竹監獄服刑之陳慶中亦結證稱：
    「原告是走在最後面壹個，他的車子已經出鐵門了，但是腳
    跟還沒有出鐵門，就被主管關鐵門夾到他的後腳筋．．．因
    為他當時大叫一聲，我是走在他前面的那一個，所以我就回
    頭看，我回頭看的時候，管理員又把鐵門打開，當時我看到
    原告的腳白白的，我剛看到的時候還沒有流血，後來才慢慢
    流出來，．．．因為每天都是有管理員在負責開關鐵門，我
    們如果走出去，他們就要負責把門關起來。．．．當時原告
    已經蹲在地上，我幫忙把原告扶起來，當時在場的管理員就
    呼叫中央台」等語 (見原審卷(一)第142至143頁) 相符。而證
    人即服務於上訴人機關之炊場主管洪琦智證稱：「系爭鐵門
    平常都有管理員負責關、開門，91年 1月16日當天負責開關
    的管理員是陳昶碩」等語 (見原審卷(一)第147頁)。可見被上
    訴人主張其右腳跟於91年 1月16日遭上訴人之管理員陳昶碩
    在關閉炊廠大門時夾到而受傷，即非無據。
  3.又查，臺灣新竹監獄受刑人病歷單關於被上訴人91年1月16
    日之診療經過記載：「本日（即91年 1月16日）上午由陳昶
    碩主管護送來本科，因關門不小心以致該受刑人（指被上訴
    人）右足跟外傷、皮膚破裂流血」等語(見原審卷(一)第119頁
    反面) 。而細繹上開文句意涵，可知當時上訴人監所管理員
    陳昶碩告知陳惟一醫師關於被上訴人受傷之原因，係陳昶碩
    關門時不慎致被上訴人右足跟外傷，而由陳惟一醫師據以記
    載。雖上訴人辯稱證人陳惟一僅負責受刑人之醫療業務，不
    可能於病歷單上記載被上訴人受傷之原因，或判斷責任之歸
    屬，該段記載應係根據被上訴人主訴係自己開門不小心以致
    受傷所為之紀錄云云。惟衡諸常情，醫生於問診時大多會詢
    問發生之經過始末，再依據病人或陪同人之主訴於病歷上予
    以記載；而陳惟一醫師於上開病歷單記載之病況，顯然是管
    理員陳昶碩護送被上訴人前去，並由陳昶碩主訴發生之經過
    情形，否則不會有「因關門不小心以致該受刑人右足跟外傷
    」之文字出現。又兩造均陳稱管理員陳昶碩於91年 1月16日
    被上訴人受傷後數個月即自殺往生，上訴人亦自承從未就本
    件事故對其詢問而留下任何談話紀錄資料（見原審卷(二)第69
    頁），是本院已無從傳訊管理員陳昶碩調查，惟陳昶碩生前
    就本件事故主訴而由陳惟一醫師所為上開受刑人病歷單之紀
    錄，自堪採為憑據。
  4.再查，被上訴人於執行期即將屆滿而申請作業慰問金時，固
    於91年11月1日談話筆錄自陳其受傷經過為：「91年1月16日
    早上 8時30分許，於炊場作業時，推餿水車經過六哨時，不
    慎碰觸鐵門，以致右後腳跟受傷」等語（見原審卷(一)第59頁
    ) ，並經上訴人報請法務部准予發給被上訴人作業慰問金10
    萬3600元在案，有法務部監所91年度申請慰問金報告表、法
    務部91年12月23日法矯字第0910912261號函文在卷可憑 (見
    見原審卷(一)第60至61頁) ；惟被上訴人否認有主動申請作業
    慰問金之情事，主張係戒護科要伊簽名等語。經查：被上訴
    人迄未領取該筆慰問金乙節，為兩造所不爭執，堪信為實在
    ；而被上訴人受傷之原因為何，除各當事人主觀判斷外，尚
    有其他客觀證據可以調查、佐證，縱認被上訴人先前曾申請
    作業慰問金，並提及「不慎碰觸鐵門」云云，仍不得遽予推
    論本件事故非陳昶碩於關門時之過失所造成。
  5.綜上，被上訴人主張上訴人之管理員陳昶碩於91年 1月16日
    關閉炊廠大門時，因過失而夾傷其右腳跟之情，洵堪認定。
  (二)被上訴人是否因上訴人監所管理員及駐監醫師之過失行為或
    怠於執行職務，致其受有右腳跟腱斷裂而致跛行之傷害：
    被上訴人主張：伊右腳跟肌腱於91年 1月16日遭上訴人之管
    理員陳昶碩以炊廠大門夾傷時即已斷裂，惟當時上訴人駐監
    醫師陳惟一未能看出伊右腳跟腱已斷裂，只按照一般皮肉外
    傷，簡單以止血、傷口縫合步驟治療以致延誤在第一黃金時
    間有效接回斷裂腳筋之機會，造成伊終生跛行之難癒傷害，
    上訴人顯有過失等語。惟上訴人辯稱：上訴人機關非醫療機
    構，並無超音波或核磁共振等精密儀器可資檢查；而陳惟一
    醫師於91年 1月16日為被上訴人進行傷口處理後，並由外聘
    醫師門診用藥，同時轉往病舍療養，絕無疏於治療及延誤送
    醫之過失。何況被上訴人留在病舍期間之病況均良好，因此
    ，被上訴人腳後跟腱斷裂較有可能係因新竹醫院之手術所致
    ，或因被上訴人不小心碰觸其他堅硬物品，或快速蹲踞，或
    因洗澡時碰水感染，以致傷口惡化，事後因感染始傷及腳跟
    腱，不能歸咎於上訴人等語。經查：
  1.關於被上訴人於91年 1月16日右腳受傷時，其右腳跟之肌腱
    是否已經斷裂乙節，新竹醫院93年3月2日新醫歷字第093000
    1290號函文雖覆稱：「病患甲○○於91年3月4日門診住院，
    91年3月5日手術，手術中發現跟腱斷裂，已經一段時日，肌
    腱向上彎縮已無法直接縫合，必須作肌腱重建手術」等語 (
    見原審卷(一)第172頁)。惟查：證人即本件事故發生當時為被
    上訴人治療之醫師陳惟一證稱：伊當時沒有看出被上訴人之
    腳筋有斷裂的現象，伊幫他止血、縫合傷口；被上訴人隔天
    回診時，伊有看看他的腳是否能前後動，機能好不好，伊幫
    他包紮好之後就讓他回去等語 (見原審卷(一)第86至87頁) ，
    則被上訴人於91年 1月16日遭夾傷右腳時，其右腳跟之肌腱
    是否即已斷裂，並非無疑。原審曾就被上訴人右腳跟肌腱斷
    之相關問題囑託台大醫院鑑定，亦據函覆稱：「原告甲○○
    先生於91年 1月16日遭如貴院卷附照片所示鐵門夾傷，有可
    能造成右腳跟腱斷裂。．．．一般人如果快速蹲踞，就有可
    能獨立造成腳跟腱斷裂，若此肌腱在蹲踞前已有輕微裂傷或
    受創，則更容易造成斷裂之情形」等語，此有臺大醫院93年
    12月10日 (93) 校附醫祕字第9300213426號函文在卷可稽 (
    見原審卷(一)第239至241頁，下稱台大醫院鑑定報告) 。而被
    上訴人於91年3月4日戒送至新竹醫院就醫時，距離91年 1月
    16日事故發生時已有47日之久，其間被上訴人非無可能快速
    蹲踞或其他不慎碰撞而致原本受創之右腳跟發生肌腱斷裂之
    情形。何況被上訴人之受刑人病歷單於91年 1月21日亦記載
    ：「創口癒合很好」等語 (見原審卷(一)第119頁)；被上訴人
    復於91年 1月23日至上訴人衛生科拆線，且依卷附「台灣新
    竹監獄留住病舍收容人病況紀錄表」之記載，被上訴人於91
    年1月23日、1月25日、1月26日、1月28日、1月29日、1月30
    日均自述身體狀況良好，並經被上訴人於歷次紀錄下方簽名
    捺指印屬實，有上開病況紀錄表在卷可憑 (見原審卷(一)第68
    至73頁)。而上訴人主張被上訴人於91年1月31日主動提出轉
    出病舍之要求乙節，復為被上訴人所不爭執 (見本院卷第63
    頁反面)，自難認被上訴人於91年1月16日右腳遭陳昶碩不慎
    夾傷時，即已發生右腳跟肌腱斷裂之傷害。則被上訴人主張
    其因上訴人管理員陳昶碩之過失，致生右腳跟肌腱斷裂之傷
    害乙節，即屬不能證明。
  2.又查，通常具一般專業知識之醫師是否得於受傷後立即診斷
    出已造成右腳跟腱之傷害，是否須醫學儀器之輔助始可判斷
    之問題，曾經原審囑託台大醫院鑑定結果稱：「此問題須視
    病人可否配合檢查而定，腳跟腱是負責腳掌屈曲之功能，但
    同時負責腳掌屈曲功能的尚有其他數條肌肉及肌腱，故即使
    腳跟腱斷裂，腳掌仍能具有部分屈曲的功能，故而不易由運
    動功能之檢查來判斷腳跟腱是否有斷裂，更何況有時腳跟腱
    只是部分斷裂。一般而言，如欲確定診斷，則須仰賴超音波
    ，甚至是核磁共振此等精密檢查才能確定。因此不論病人出
    現何種症狀 (包括行走疼痛) ，這些症狀都容易與腳踝受傷
    、挫傷、肌腱肌肉拉扭傷等症狀混淆，因而無法做出確切診
    斷。若欲確定診斷，則必須配合其他檢查，如超音波或核磁
    共振檢查等，再配合一些測試如Simmords  test等方能確診
    。民國91年1月16日醫師為原告 (指被上訴人)進行的初步處
    置，包括傷口處理、給予抗生素等，並無疏失之處」等語，
    此有上開台大醫院鑑定報告在卷足稽。準此，縱認被上訴人
    主張其於91年 1月16日遭系爭大門夾傷右腳時，即已發生右
    腳跟肌腱斷裂之情屬實；惟以上訴人並非醫療機構，且未配
    備精密醫學儀器之情形下，自不能以上訴人駐監醫師未能於
    第一時間診斷出被上訴人右腳跟肌腱斷裂，致未將被上訴人
    護送外醫，遽認上訴人有延誤送醫之疏失。
  3.被上訴人雖主張其目前跛行，係因上訴人延誤送外醫所致云
    云，惟為上訴人所否認。經查：
    (1)證人炊場主管洪琦智亦證稱：「〈問：他(即被上訴人)從
      病舍出來到他去省新就醫這段期間，他有跟你提出他想去
      外面的醫院就醫嗎？〉我印象中是沒有，我每天幾乎都會
      問他腳傷如何，他說會痛，我有問他要不要送外醫，他說
      如果衛生科的醫生說不用就不用，後來過了幾天我又問他
      是否還會痛，他說還是會痛，我就跟他說那你打壹份報告
      出來，我前後大約問了他兩、三次，最後他才打報告出來
      」等語 (見原審卷(一)第149頁)，則被上訴人主張上訴人不
      准其送外醫云云，自難採信。
    (2)次查，「腳跟腱斷裂如果處置得當，並不會造成永久跛行
      之現象，如能將腳跟肌腱斷裂之兩端拉近並且作直接縫合
      ，一般預後效果最好，但若時間較久，兩端無法拉近做直
      接縫合，則須改用肌腱重建手術，故若在腳跟腱斷裂後拖
      延就醫 (一般而言指超過三到四週以上) ，就有可能無法
      將兩個斷端拉近做直接縫合，此時就必須採用肌腱重建手
      術，．．．所謂三到四週並非絕對，但可確定的是，時間
      拖延愈久，跟腱斷端愈不容易直接縫合。至於倪先生 (指
      被上訴人) 之跛行原因，由於其手術後有併發感染，故此
      時跛行之原因可能有二：其一是因肌腱重建手術並無法完
      全恢復其功能，因而造成跛行；其二是因感染清創，在清
      除時感染組織時所造成之後遺症。而倪先生右腳跟斷裂與
      其在91年3月5日所作之手術有直接相關」等情，有上開臺
      大醫院鑑定報告在卷可參。可知造成被上訴人跛行之原因
      除有肌腱重建手術無法完全恢復其功能外，尚有可能因感
      染清創所造成之後遺症；而此二種原因何者影響較大，及
      被上訴人是否可完全恢復之問題，經本院函詢台大醫院結
      果，據覆稱：「以甲○○先生之狀況而言，其在受傷後約
      40 天接受Bosworth method肌腱重建手術，雖然無法保證
      可以完全恢復功能，但是恢復70％以上功能是可以預期的
      。欲比較肌腱重建手術與感染清創何者影響較大，須視清
      創範圍的大小而定。如果只是小範圍清創，僅修剪掉少許
      結締組織而保存大部分的組織，則以手術本身對於恢復情
      形影響較大。如果是大範圍的清創，甚至把肌腱組織部分
      都剪除的話，則是以感染清創之影響較大」等語，此有臺
      大醫院96年4月9日校附醫祕字第0960001179號函文在卷可
      佐 (見本院卷第56頁)，則被上訴人主張其因上訴人延誤
      送醫，致須改用肌腱重建手術，造成跛行云云，自屬不能
      證明。何況上開台大醫院函文亦表示以被上訴人施行之肌
      腱重建手術而言，恢復70％以上功能是可以預期的，則被
      上訴人主張其受有終身跛行之傷害云云，要難憑採。
  4.被上訴人主張因上訴人監所管理員及駐監醫師之過失行為或
    怠於執行職務、延誤送醫，致其受有右腳跟腱斷裂而致終身
    跛行之傷害云云，尚屬不能證明，自難憑採。
  (三)被上訴人所為本件請求有無理由：
  1.按公務員於執行職務行使公權力時，因故意或過失不法侵害
    人民自由或權利者，國家應負損害賠償責任；又國家損害賠
    償，除依本法規定外，適用民法規定，國家賠償法第2條第2
    項前段、第 5條定有明文。本件依前所述，上訴人所屬之管
    理員陳昶碩就被上訴人在炊廠工作時關閉大門不慎夾傷被上
    訴人右腳跟，對於作業器材之使用與管理有欠缺，致被上訴
    人身體受到前開傷害之情，上訴人確有違反監獄行刑法施行
    細則第28條規定，是被上訴人主張上訴人應依國家賠償法第
    2條第2項前段規定對其負國家賠償責任，即屬有據。次按不
    法侵害他人之身體、健康、名譽、自由、信用、隱私、貞操
    ，或不法侵害其他人格法益而情節重大者，被害人雖非財產
    上之損害，亦得請求賠償相當之金額，民法第195條第1項亦
    有明文。是被上訴人主張其因身體、健康受到侵害，受有精
    神慰撫金之損害，洵可採信。本院審酌被上訴人自陳其係國
    中畢業，服刑前後均以鐵工為業，月入1、2萬元，無不動產
    ，未曾申報所得稅等情，為上訴人所不爭執；且被上訴人係
    服刑期間遭上訴人管理員不慎夾傷腳部，惟不能證明發生右
    腳跟腱斷裂致生終身跛行之傷害，所受之痛苦程度尚非重大
    ，而上訴人為政府機關等情，認被上訴人請求上訴人賠償精
    神慰撫金15萬元，尚屬合理，應予准許，逾此範圍之請求則
    無理由，應予駁回。至於上訴人抗辯被上訴人縱有跛行，乃
    因其於肌腱手術後疏未照顧傷口致有嚴重之感染，且於出獄
    後疏於治療、復建所致，而主張被上訴人與有過失部分，由
    於被上訴人未能證明因上訴人之過失致其右腳跟腱斷裂甚至
    終身跛行之傷害，故上訴人此部分抗辯自無庸審究。
  2.次按給付無確定期限者，債務人於債權人得請求給付時，經
    其催告而未為給付，自受催告時起，負遲延責任。其經債權
    人起訴而送達訴狀，或依督促程序送達支付命令，或為其他
    相類之行為者，與催告有同一之效力，民法第229條第2項亦
    有明定。本件被上訴人所請求之損害賠償之債非屬有確定期
    限之債務，而被上訴人已於92年3月28日依國家賠償法第10
    條第 1項規定請求上訴人協議，上訴人於92年5月1日以竹監
    總字第0920001546號發文拒絕賠償，有各該函文附卷可參 (
    見原審卷(一)第12至15頁) ，是被上訴人主張上訴人就應給付
    之賠償額，應自上訴人前開發文拒絕後之92年5月5日起按法
    定利率加計遲延利息，即有理由。綜上，被上訴人在請求上
    訴人給付15萬元及自92年5月5日起至清償日止，按年息百分
    之五計算之利息範圍內，核屬於法有據，應予准許，逾此部
    分之請求，則無理由，應予駁回。
五、綜上所述，被上訴人依國家賠償法第2條第 2項、第10條第1
    項、第11條第1項，及民法第195條第 1項規定，起訴請求上
    訴人應給付被上訴人非財產上之損害賠償15萬元及自92年5
    月 5日起至清償日止，按年息百分之五計算之利息，為有理
    由，應予准許；逾此部分之請求，即無理由，不應准許。原
    審就超過上開應予准許部分，判命上訴人給付，並為假執行
    之宣告，自有未合，上訴人意旨指摘原判決此部分不當，求
    予廢棄改判，為有理由，爰由本院將原判決此部分廢棄，改
    判如主文第二項所示。至上開應予准許部分，原審為被上訴
    人勝訴之判決，並依聲請分別為准、免假執行之宣告，核無
    違誤。上訴意旨指摘原判決此部分不當，求予廢棄改判，為
    無理由，應予駁回。
六、本件為判決基礎之事證已臻明確，本院經逐一審酌兩造歷審
    所提其餘攻擊、防禦方法及援用之證據，均與前開論斷結果
    無礙，爰不再一一論述，併此敘明。
七、據上論結，本件上訴為一部有理由，一部無理由，依民事訴
    訟法第450條、第449條第1項、第79條，判決如主文。
中　　華　　民　　國　　96　　年　　7 　　月　　24　　日
                    民事第十庭
                        審判長法　官  阮富枝
                              法  官  陳財旺
                              法  官  吳麗惠
正本係照原本作成。
不得上訴。
中　　華　　民　　國　　96　　年　　7 　　月　　25　　日
                              書記官  陶美玲
